臺灣高雄地方法院刑事判決　　　　　　　100年度訴字第224號
公　訴　人　臺灣高雄地方法院檢察署檢察官
被　　　告　高勝達
選任辯護人　王文雄律師
上列被告因毒品危害防制條例案件，經檢察官提起公訴（100 年
度偵字第3476號），本院判決如下：
    主  文
高勝達犯販賣第二級毒品罪，共參罪，均累犯，各處如附表所示
之刑（含主刑及從刑）。應執行有期徒刑伍年陸月，扣案之行動
電話壹支（序號：000000000000000 號、不含內置之0000000000
號SIM 卡壹枚）沒收；未扣案販賣第二級毒品所得共計新臺幣貳
仟伍佰元均沒收，如全部或一部不能沒收時，以其財產抵償之。
    事  實
一、高勝達於民國92年間，因施用毒品案件，經臺灣高等法院高
    雄分院以93年度上訴字第397 號判決判處有期徒刑9 月、5
    月，應執行有期徒刑1 年確定（以下簡稱第一案）；另於93
    年間，因施用毒品、贓物案件，分別經本院以94年度訴字第
    321 號、臺灣嘉義地方法院以94年度嘉簡字第918 號，各判
    處有期徒刑10月、6 月、4 月，嗣經臺灣嘉義地方法院以94
    年度聲字第843 號裁定定應執行刑為有期徒刑1 年6 月確定
    （下稱第二案），第二案與第一案接續執行，於95年11月17
    日因縮短刑期假釋出監，於96年2 月15日假釋期滿未經撤銷
    視為執行完畢。詎高勝達猶不知悛改，明知甲基安非他命係
    毒品危害防制條例第2 條第2 項第2 款所規定之第二級毒品
    ，依法不得販賣、持有，竟意圖營利，基於販賣第二級毒品
    甲基安非他命之犯意，以其持用之0000000000號行動電話門
    號（該門號申請人為李東桀，搭配高勝達所有扣案之行動電
    話使用）作為販賣毒品之聯絡工具，供購毒者撥打接洽聯繫
    交易毒品事宜，而為下列販賣第二級毒品犯行：
  (一)高勝達於民國99年10月26日23時許，在高雄市楠梓區○○○
    路35巷口，以新臺幣（下同）500 元之價格，販賣第二級毒
    品甲基安非他命1 包（重量不詳）予林品威，並收取林品威
    交付之價金500 元。
  (二)林品威於99年10月27日18時25分、23時50分許，以其所持用
    之0000000000號行動電話，接續撥打至高勝達使用之000000
    0000號行動電話，向高勝達表示欲購買第二級毒品甲基安非
    他命1,000 元，經高勝達允諾，雙方乃約定由高勝達將甲基
    安非他命夾放在林品威所使用而停放在高雄市楠梓區○○○
    路35巷口之BMW 廠牌自用小客車（車號不詳）之雨刷上，林
    品威則將1,000 元價金放在該自用小客車內並且車門不上鎖
    ，由高勝達自行將錢拿走之交易方式，完成該次交易，高勝
    達並取得該1,000元價金。
  (三)趙忠良於99年11月23日23時18分許，以其所持用之00000000
    00號行動電話，撥打至高勝達使用之0000000000號行動電話
    ，向高勝達表示欲購買第二級毒品甲基安非他命1,000 元（
    重量不詳），經高勝達允諾，旋相約在真實姓名年籍不詳綽
    號「阿賢」之友人位於高雄市○○區○○路住處樓下，由高
    勝達販賣甲基安非他命1 包（重量不詳）予趙忠良，並收取
    趙忠良交付之價金1,000 元。
二、嗣警方根據情資於100 年1 月20日14時50分許，以同意搜索
    方式，在高雄市○○區○○路、龍德路口，對高勝達實施搜
    索，並扣得高勝達所有供本件販賣第二級毒品所用之行動電
    話1 支（序號：000000000000000 號、內置0000000000號SI
    M 卡1 張）、及與本件無關之甲基安非他命1 包（驗前淨重
    0.256 公克、驗後淨重0.251 公克）。
三、案經高雄市政府警察局新興分局報請臺灣高雄地方法院檢察
    署檢察官偵查起訴。
    理  由
壹、證據能力部分：
一、刑事訴訟法第159 條之1 第2 項規定：「被告以外之人於偵
    查中向檢察官所為之陳述，除顯有不可信之情況者外，得為
    證據。」已揭示被告以外之人於偵查中向檢察官所為之陳述
    ，原則上有證據能力，僅於顯有不可信之情況者，始例外否
    定其得為證據。是被告如未主張並釋明顯有不可信之情況時
    ，檢察官自無須再就無該例外情形為舉證，法院亦無庸在判
    決中為無益之說明。換言之，法院僅在被告主張並釋明有「
    不可信之情況」時，始應就有無該例外情形，為調查、審認
    （最高法院100 年度臺上字第183 號判決意旨參照）。查，
    本件證人林品威、趙忠良於檢察官偵查時，已依法具結作證
    ，有訊問筆錄及證人結文在卷可稽，被告及辯護人於本院並
    未主張證人林品威、趙忠良於偵查中經具結後向檢察官所為
    之陳述，有何「不可信之情況」。準此，證人林品威、趙忠
    良於檢察官偵查中依法具結所為之陳述，既無顯不可信之情
    況，自得為證據。
二、按所謂被告以外之人於審判外之陳述，係指被告以外之人就
    其曾經參與或見聞之事實，事後追憶並於審判外為陳述者而
    言。如被告以外之人係被告犯罪之共同正犯、共犯、相對人
    、被害人或其他關係人，而於被告實行犯罪行為時與被告為
    言詞或書面對談，且其對話之本身即係構成被告犯罪行為之
    部分內容者，因非屬其事後就曾經與聞之事實所為之追憶，
    自與審判外之陳述有間，二者不容混淆。又國家基於犯罪偵
    查之目的，對被告或犯罪嫌疑人進行通訊監察，乃係以監控
    與過濾受監察人通訊內容之方式，蒐集對其有關之紀錄，並
    將該紀錄予以查扣，作為認定犯罪與否之證據，屬於刑事訴
    訟上強制處分之一種，而監聽係通訊保障及監察法第13條第
    1 項所定通訊監察方法之一，司法警察機關依法定程序執行
    監聽取得之錄音，係以錄音設備之機械作用，真實保存當時
    通訊之內容，如通訊一方為受監察人，司法警察在監聽中蒐
    集所得之通訊者對話，若其通話本身即係被告進行犯罪中構
    成犯罪事實之部分內容，則依前開說明，自與所謂「審判外
    之陳述」無涉，應不受傳聞法則之規範，當然具有證據能力
    。再按有事實足認被告或犯罪嫌疑人有最輕本刑為3 年以上
    有期徒刑之罪嫌，並危害國家安全或社會秩序情節重大，而
    有相當理由可信其通訊內容與本案有關，且不能或難以其他
    方法蒐集或調查證據者，得發通訊監察書。前項通訊監察書
    ，偵查中由檢察官依司法警察機關聲請或依職權以書面記載
    第11條之事項，並敘明理由、檢附相關文件，聲請該管法院
    核發。又除法律另有規定外，實施刑事訴訟程序之公務員因
    違背法定程序取得之證據，其有無證據能力之認定，應審酌
    人權保障及公共利益之均衡維護，通訊保障及監察法第5 條
    第1 項第1 款、第2 項及刑事訴訟法第158 條之4 分別定有
    明文。本件下列經本院所引用有關被告所使用0000000000號
    電話之監聽錄音，已經本院核准在案，有詳載案由、監察電
    話、對象及時間等之本院99年度聲監字第2247號、99年聲監
    字第2527號通訊監察書、電話附表等附卷可參（見本院卷11
    7-1 頁至第117-5 頁），係依法所為之監聽；況審酌電話監
    聽侵害被告權益之種類及輕重、對於被告訴訟上防禦不利益
    之程度、犯罪所生之危害或實害等情形，兼顧人權保障及公
    共利益之均衡維護，亦認本件此部分電話監聽合於比例原則
    ，是應認具有證據能力。
三、至司法警察依據監聽錄音結果予以翻譯而製作之監聽譯文，
    屬於文書證據之一種，於被告或訴訟關係人對其譯文之真實
    性發生爭執或有所懷疑時，法院固應依刑事訴訟法第165 條
    之1 第2 項規定，以適當之設備，顯示該監聽錄音帶之聲音
    ，以踐行調查證據之程序，俾確認該錄音聲音是否為通訊者
    本人及其內容與監聽譯文之記載是否相符；或傳喚該通訊者
    ；或依其他法定程序，為證據調查。倘被告或訴訟關係人對
    該通訊監察譯文之真實性並不爭執，即無勘驗辨認其錄音聲
    音之調查必要性，法院於審判期日如已踐行提示監聽譯文供
    當事人辨認或告以要旨，使其表示意見等程序並為辯論者，
    其所為之訴訟程序即無不合（最高法院97年度臺上字第5940
    號判決意旨參見）。查本案檢察官、被告及其辯護人於法院
    審理期間對卷附之通訊監察譯文並未爭執證據能力，即對上
    開通訊監察譯文真實性並不爭執，本院並於審判期日踐行提
    示該通訊監察譯文供當事人辨認或告以要旨，使其表示意見
    ，是本院審酌上開通訊監察譯文作成時之情況，認為適當作
    為證據。
四、按被告以外之人於審判外之言詞或書面陳述，除法律有規定
    者外，不得作為證據，刑事訴訟法第159 條固定有明文。惟
    被告以外之人於審判外之陳述，雖不符同法第159 條之1 至
    之4 規定，而經當事人於審判程序同意作為證據，法院審酌
    該言詞陳述或書面陳述作成時之情況，認為適當者，亦得為
    證據；又當事人、代理人或辯護人於法院調查證據時，知有
    第159 條第1 項不得為證據之情形，而未於言詞辯論終結前
    聲明異議者，視為有前項之同意，同法第159 條之5 亦定有
    明文。其立法意旨在於傳聞證據未經當事人之反對詰問予以
    核實，原則上先予排除，惟若當事人已放棄詰問或未聲明異
    議，基於證據資料愈豐富，愈有助於真實發現之理念，且強
    化言詞辯論原則，法院自可承認該傳聞證據例外擁有證據能
    力。經查：本件判決其餘後述引為證據資料，檢察官及被告
    、辯護人於本院審理中調查證據時，並未加爭執，本院審酌
    各該證據作成時之客觀情況並無不當，並無不宜作為證據之
    情事，則依刑事訴訟法第159 條之5 之規定，認均具有證據
    能力。
貳、實體部分：
一、如事實欄一(一)、(二)、(三)之犯罪事實，業據被告於本院審理時
    坦承不諱，核與證人林品威於偵訊（見100 年度偵字第3476
    號卷《下稱偵查卷》第63 -1 頁至第65頁）、本院審理時（
    見本院卷第94頁以下）；證人趙忠良於偵訊時（見偵查卷第
    36-1頁至第37頁）證述之情節均相符合，復有門號00000000
    00號行動電話通訊監察譯文（見警詢卷第48、53頁）、通訊
    監察書（見本院卷第117-1 頁至第117-5 頁）附卷可稽。而
    稽諸上開通訊監察譯文，雖因雙方未明示購買毒品甲基安非
    他命，無法直接證明被告與證人林品威、趙忠良是否有確實
    完成毒品甲基安非他命之交易，惟衡之甲基安非他命因屬第
    二級毒品，無論持有、施用、販賣，均屬違法行為，為治安
    機關所嚴查，此為眾所週知之事實，毒品交易均於隱密下進
    行，渠等以通訊聯絡亦鮮有明白直接以「毒品」、「甲基安
    非他命」等名稱或相近之用語稱之，都以暗語或彼此已有默
    契之含混語意而為溝通，因此，依上開通訊監察譯文，雖未
    見雙方明言購買毒品之說詞，惟依證人林品威、趙忠良證述
    分別有向被告購買毒品甲基安非他命之證詞，且被告亦坦認
    有販賣甲基安非他命予證人林品威、趙忠良之情事，並參酌
    被告與證人林品威、趙忠良通訊之內容，足徵證人林品威、
    趙忠良等證述確有與被告交易毒品甲基安非他命之情節尚非
    憑空虛捏，應堪採信。從而，被告之自白，既有如上之證據
    可加佐證，其自白堪予採信而與事實相符。此外，復有高雄
    市政府警察局新興分局扣押物品清單在卷（見本院卷第117
    頁）及行動電話（序號：00     0000000000000號、內置之
    0000000000號SIM 卡1 枚）扣案可資佐證。
二、按販賣毒品之所謂販賣行為，係行為人基於營利之目的，而
    販入或賣出毒品而言。販賣毒品者，其主觀上須有營利之意
    圖，且客觀上有販賣之行為，即足構成，至於實際上是否已
    經獲利，則非所問。而販賣第二級毒品甲基安非他命既係違
    法行為，當非可公然為之，亦無公定價格，係可任意分裝增
    減份量，且每次買賣之價格、數量，亦隨時依雙方之關係深
    淺、資力、需求量、對行情之認知、來源是否充裕、查緝是
    否嚴緊、購買者被查獲時供述購買對象之可能風險之評估等
    因素，而異其標準，機動調整，非可一概論之。本案雖未扣
    得被告販賣予證人林品威、趙忠良之第二級毒品甲基安非他
    命，證人林品威、趙忠亦不知被告販入第二級毒品甲基安非
    他命之成本、交付之數量如何，是販賣之利得，除非經被告
    詳細供出各次所販賣之毒品之進價及售價，且數量俱臻明確
    外，實難察得其交易實情，惟毒品均量微價高，且依一般社
    會通念以觀，販賣行為在通常情形下均係以牟利為其主要誘
    因及目的，販賣者從價差或量差中牟利，方式雖異，然其販
    賣行為在意圖營利則屬同一。從而，舉凡其有償交易，除足
    反證其確另基於某種非圖利本意之關係外，通常尚難因無法
    查悉其販入價額作為是否高價賣出之比較，諉無營利之意思
    ，阻卻販賣犯行之追訴。復衡以近年來毒品之濫用，危害國
    民健康與社會安定日益嚴重，治安機關對於販賣或施用毒品
    之犯罪行為，無不嚴加查緝，各傳播媒體對於政府大力掃毒
    之決心亦再三報導，已使毒品不易取得且物稀價昂。被告與
    證人林品威、趙忠良間並無特別之親屬情誼，證人林品威、
    趙忠良均證述分別向被告購買第二級毒品甲基安非他命時，
    有交付對價而均屬有償之行為，又被告於行為時為年滿30歲
    之成年人，對於販賣毒品之重刑實知之甚詳，如無相當利潤
    可圖，豈有甘冒遭受重刑之風險，而將甲基安非他命以販入
    價格轉販賣或無償轉讓他人之理？是被告販賣第二級毒品甲
    基安非他命予證人林品威、趙忠良，其主觀上顯係基於營利
    之販賣意圖而為毒品之提供行為至明。綜上所述，本案事證
    明確，被告上開各次第二級毒品甲基安非他命之犯行均堪予
    認定，應予依法論科。
三、論罪科刑部分：
  (一)按甲基安非他命係毒品危害防制條例第2 條第2 項第2 款所
    定之第二級毒品，不得非法持有或販賣。核被告就事實欄一
    (一)至(三)所示部分所為，均係犯毒品危害防制條例第4  條第2
    項之販賣第二級毒品罪。被告因販賣第二級毒品而持有各該
    毒品之低度行為，應為其販賣各該毒品之高度行為所吸收，
    均不另論罪。
  (二)被告先後3 次販賣第二級毒品之行為，犯意各別，行為互異
    ，應予分論併罰。
  (三)被告有如事實欄所載曾受有期徒刑之宣告及執行完畢乙節，
    有臺灣高等法院被告前案紀錄表1 份在卷可參，被告於有期
    徒刑執行完畢後5 年內，故意再犯本件有期徒刑以上之罪，
    均為累犯，應各依刑法第47條第1 項規定加重其刑，惟其中
    法定刑為無期徒刑部分，依法不得加重。
  (四)按犯第4 條至第8 條之罪於偵查及審判中均自白者，減輕其
    刑，毒品危害防制條例第17條第2 項定有明文。被告就事實
    欄一(一)至(三)所示販賣第二級毒品甲基安非他命部分，於偵查
    中並未自白，僅於審判中自白，有其偵審筆錄可稽，與毒品
    危害防制條例第17條第2 項所規定偵查及審判中均自白之要
    件不合，故不得依上開規定減輕其刑。
  (五)按刑法第59條規定，犯罪之情狀可憫恕者，得酌量減輕其刑
    ，同法第57條規定，科刑時應審酌一切情狀，尤應注意左列
    事項（共10款）為科刑重輕之標準，兩條適用上固有區別，
    惟所謂「犯罪之情狀」與「一切情形」云云，並非有截然不
    同之領域，於裁判上酌減其刑時，應就犯罪一切情狀（包括
    第五十七條所列舉之十款事項) ，予以全盤考量，審酌其犯
    罪有無可憫恕之事由（即判例所稱有特殊之原因與環境等等
    ，在客觀上足以引起一般同情，以及宣告法定低度刑，是否
    猶嫌過重），以為判斷。故適用第59條酌量減輕其刑時，並
    不排除第57條所列舉10款事由之審酌，惟其程度應達於確可
    憫恕，始可予以酌減，最高法院70年度第6 次刑事庭會議決
    議參照。而就販賣毒品案件中，同為販賣第二級毒品者，其
    原因動機不一，情節未必盡同，或有大盤毒梟，亦有中、小
    盤之分，甚或僅止於吸毒者友儕間為求互通有無之有償轉讓
    者亦有之，其販賣行為所造成危害社會之程度自屬有異，法
    律科處此類犯罪，所設之法定最低本刑卻同為最輕本刑有期
    徒刑7 年以上及得併科1,000 萬元以下罰金，不可謂不重。
    基此，倘依其犯罪情狀處低於7 年以下有期徒刑，即足懲儆
    ，並可達防衛社會之目的者，自非不可依客觀之犯行與主觀
    之惡性二者加以考量其情狀，是否有可憫恕之處，適用刑法
    第59條之規定酌量減輕其刑，期使個案裁判之量刑，能斟酌
    至當，以符合罪責原則。查被告所犯本件販賣第二級毒品之
    犯行，僅有3 次，各次販賣毒品之數量與所得，均屬甚微，
    已如前述，因其犯罪而影響之社會層面非屬廣大，所侵害之
    法益亦屬有限，與一般大量走私進口或長期販賣毒品之「大
    盤」、「中盤」，動輒以毒品數十公斤至數百公斤相較，其
    惡性及犯罪情節均屬輕微，且被告於本院審理時又主動自白
    認罪，不僅避免訴訟資源之浪費，亦可見被告確有悔悟之意
    ，參酌毒品危害防治條例第17條第2 項增訂鼓勵自白減輕之
    立法意旨，應受量刑寬厚之對待，從而，本院認被告所犯之
    販賣第二級毒品罪，其情狀在客觀上足以引起一般同情，縱
    予以宣告法定最低刑度之有期徒刑7 年，猶嫌過重且失之苛
    酷，爰依刑法第59條規定，酌量減輕其刑，並依刑法第71條
    第1 項之規定，先加後減之（其中法定刑為無期徒刑部分，
    依法不得加重）。
  (六)爰審酌被告明知甲基安非他命係戕害人身心之毒品，為貪圖
    不法利益，竟販賣甲基安非他命予他人施用，危害社會治安
    及國民健康，且販賣毒品為政府戮力查緝之罪，甲基安非他
    命皆足以使施用者導致精神、性格異常，造成生命危險之生
    理成癮性及心理依賴性，惟念被告各次販賣甲基安非他命之
    所得非多，暨於本院審理時坦承犯行之犯後態度、被告之智
    識程度、犯罪動機、目的等一切情狀，分別量處如附表所示
    之刑，並定其應執行之刑。
四、沒收之諭知部分：
  (一)按犯毒品危害防制條例第4 條至第9 條、第12條、第13條或
    第14條第1 項、第2 項之罪者，其供犯罪所用或因犯罪所得
    之財物，均沒收之，如全部或一部不能沒收時，追徵其價額
    或以其財產抵償之，同條例第19條第1 項定有明文。查，被
    告犯如事實欄一(一)至(三)所示販賣第二級毒品所得共計25,00
    元，業經證人林品威、趙忠良交付予被告收取，此據證人林
    品威、趙忠良陳述明確，即屬被告因販賣第二級毒品犯罪所
    得之財物，雖未扣案，仍應依毒品危害防制條例第19條第1
    項規定，分別宣告沒收，如全部或一部不能沒收時，分別以
    被告之財產抵償之。
  (二)扣案之內置0000000000號SIM 卡之行動電話1 支（序號：00
    0000000000000 號），為被告所有，且係用以供本案被告與
    林品威、趙忠良聯絡交易甲基安非他命毒品犯罪所用之物，
    業據被告陳明在卷，並經證人林品威、趙忠良證述綦詳，復
    有通訊監察譯文附卷可參，自應依毒品危害防制條例第19條
    第1 項前段諭知沒收；且此項沒收之標的既已扣案，當得直
    接沒收，並無全部或一部不能沒收之情形，自不生「追徵其
    價額」之問題。至前開0000000000號SIM 卡1 張，係案外人
    李東桀所申設，並非被告所有，此有台灣大哥大資料查詢1
    份在卷可考（見本院卷第30頁），依法自不得宣告沒收。另
    依卷附之通訊監察譯文所載，並無被告與證人林品威於99年
    10月26日23時許之譯文，是無法證明被告為如事實欄一(一)所
    示販賣第二級毒品犯行時，係使用扣案之行動電話與林品威
    聯繫，是扣案之行動電話自無法於事實欄一(一)所示販賣第二
    級毒品項下諭知沒收。
  (三)扣案之白色晶體1 包，經高雄醫學大學附設中和紀念醫院檢
    驗結果，確屬第二級毒品甲基安非他命（驗前淨重0.256 公
    克、驗後淨重0.251 公克），固有該院100 年3 月15日編號
    00000-00號檢驗報告1 份在卷可按（見本院卷第47頁），惟
    該包甲基安非他命被查獲之時間係100 年1 月20日，與本件
    事實欄(一)(三)所示販賣第二級毒品之時間已相隔近2 月，且無
    證據證明本件販毒犯行有關，自不能於本案諭知沒收銷燬，
    附此敘明。
據上論斷，應依刑事訴訟法第299 條第1 項前段，毒品危害防制
條例第4條第2項、第19條第1項，刑法第11條、第47條第1項、第
59條、第51條第5款、第9款，判決如主文。
本案經檢察官錢義達到庭執行職務。
中    華    民    國  100     年    4     月    29    日
                  刑事第八庭  審判長法  官  王伯文
                                    法  官  陳俊宏
                                    法  官  何秀燕
以上正本證明與原本無異。
如不服本判決應於收受送達後10日內向本院提出上訴書狀，並應
敘述具體理由；如未敘述上訴理由者，應於上訴期間屆滿後20日
內向本院補提理由書（均須按他造當事人之人數附繕本）「切勿
逕送上級法院」。
中    華    民    國   100    年    4     月    29    日
                                    書記官   蔡蓓雅
附表：
┌───┬──────┬─────────────────────────────┐
│編號  │  犯罪事實  │            所犯罪名及所科處刑度（含主刑及從刑）          │
├───┼──────┼─────────────────────────────┤
│1.    │如事實欄一(一)│販賣第二級毒品，累犯，處有期徒刑參年捌月。                │
│      │所載        │未扣案之販賣第二級毒品所得新臺幣伍佰元沒收，如全部或一部不│
│      │            │能沒收時，以其財產抵償之。                                │
├───┼──────┼─────────────────────────────┤
│2.    │如事實欄一(二)│販賣第二級毒品，累犯，處有期徒刑參年玖月。                │
│      │所載        │扣案之行動電話壹支（序號：00000000000000 號，不含內置之   │
│      │            │0000000000 號SIM 卡壹張）沒收；未扣案之販賣第二級毒品所得 │
│      │            │新臺幣壹仟元沒收，如全部或一部不能沒收時，以其財產抵償之。│
├───┼──────┼─────────────────────────────┤
│3.    │如事實欄一(三)│販賣第二級毒品，累犯，處有期徒刑參年玖月。                │
│      │所載        │扣案之行動電話壹支（序號：00000000000000 號，不含內置之   │
│      │            │0000000000 號SIM 卡壹張）沒收；未扣案之販賣第二級毒品所得 │
│      │            │新臺幣壹仟元沒收，如全部或一部不能沒收時，以其財產抵償之。│
└───┴──────┴─────────────────────────────┘
附錄本案論罪科刑法條：
毒品危害防制條例第4條第2項
製造、運輸、販賣第二級毒品者，處無期徒刑或 7 年以上有期
徒刑，得併科新臺幣 1 千萬元以下罰金。